【裁判字號】    99,上易,375
【裁判日期】    990429
【裁判案由】    恐嚇等
【裁判全文】
臺灣高等法院高雄分院刑事判決         99年度上易字第375號
上  訴  人
即  被  告  乙○○
上列上訴人因恐嚇等案件，不服中華民國99年1 月6 日臺灣屏東
地方法院98年度易字第1197號第一審判決（起訴案號：臺灣屏東
地方法院檢察署98年度偵字第7592號），提起上訴，本院判決如
下：
     主  文
上訴駁回。
     理  由
一、按上訴書狀應敘述具體理由；又第二審法院認為上訴書狀未
    敘述理由或上訴有刑事訴訟法第362 條前段之情形者，應以
    判決駁回之，同法第361 條第2 項、第367 條前段定有明文
    。而依法院辦理刑事訴訟案件應行注意事項第162 條規定：
    「……所稱具體理由，係指須就不服之判決為具體之指摘而
    言，如僅泛稱原判決認事用法不當或採證違法、判決不公等
    ，均非具體理由。……」亦即所謂具體理由，必係依據卷內
    既有訴訟資料或提出新事證，指摘或表明第一審判決有何採
    證認事、用法或量刑等足以影響判決本旨之不當或違法，而
    構成應予撤銷之具體事由，始克當之（例如：依憑證據法則
    具體指出所採證據何以不具證據能力，或依憑卷證資料，明
    確指出所為證據證明力之判斷如何違背經驗、論理法則）；
    倘僅泛言原判決認定事實錯誤、違背法令、量刑失之過重或
    輕縱，而未依上揭意旨指出具體事由，或形式上雖已指出具
    體事由，然該事由縱使屬實，亦不足以認為原判決有何不當
    或違法者（例如：對不具有調查必要性之證據，法院未依聲
    請調查亦未說明理由，或援用證據不當，但除去該證據仍應
    為同一事實之認定），皆難謂係具體理由，俾與第二審上訴
    制度旨在請求第二審法院撤銷、變更第一審不當或違法之判
    決，以實現個案救濟之立法目的相契合，並節制濫行上訴（
    最高法院97年度台上字第892 號判決意旨參照）。
二、經查，上訴人即被告乙○○雖於民國99年2 月1 日即上訴期
    間屆滿（即99年2 月2 日）前提出上訴書狀，並具理由略以
    扣案SOWA牌門號0000000000號行動電話係伊二哥申請交伊使
    用，並非犯罪所得云云。惟查，被告經原審論以竊盜、恐嚇
    取財未遂、行使變造特種文書等3 罪，各判處有期徒刑6 月
    、4 月、拘役55日，如易科罰金，均以新臺幣1000元折算1
    日，扣案之廠牌SOWA、內置門號0000000000號SI
    M 卡之行動電話壹支沒收，有期徒刑部分並定應執行刑為8
    月，如易科罰金，以新臺幣1000元折算1 日，已經原審判決
    敘述：上開犯罪事實，業據被告乙○○坦承不諱，核與證人
    即告訴人甲○○於警詢時之指述大致相符，另有卷附之扣押
    筆錄、扣押物品目錄表各2 份、贓物認領保管單1 紙、屏東
    縣政府警察局車輛協尋電腦輸入單、車輛尋獲電腦輸入單各
    1 紙、偵查報告1 紙、0000000000號及0000000000號行動電
    話之申請人資料暨通聯紀錄各1 份、車籍查詢基本資料1紙
    、現場照片3 張、車牌號碼3416-FD 號自小貨車照片3 張、
    廠牌SOWA行動電話照片1 張、屏東縣竹田鄉竹田國小活動中
    心外公用電話照片5 張、車牌號碼GF5-399 號機車照片3張
    及扣案之寶特瓶1 個、信封1 只、廠牌SOWA行動電話1 支（
    內置門號0000000000號SIM 卡1 張）可資佐證；且被告前因
    前因竊盜案件，經臺灣高等法院以90年度上易字第2128 號
    判決處有期徒刑3 月確定；又因贓物、詐欺等案件，經原審
    法院以91年度易字第560 號判決各處有期徒刑3 月，定應執
    行刑為有期徒刑5 月確定；又因施用毒品等案件，經原審法
    院以91年度訴字第560 號判決分別處有期徒刑10月、6 月，
    定應執行刑為有期徒刑1 年2 月確定；上開數罪所處之刑接
    續執行，於93年10月14日縮短刑期假釋出監付保護管束，於
    94年5 月6 日保護管束執行期滿未經撤銷假釋，其未執行之
    刑，以已執行論，5 年內故意再犯有期徒刑以上之本罪，應
    論以累犯並依法加重其刑；復於量刑審酌被告素行原屬不良
    ，其正值壯年，竟未思改過遷善、循正途謀生，而於假釋期
    間內竊取他人之自小貨車、鋁門窗、電鑽等財物，除變賣獲
    利外，復用以恐嚇取財，另行使變造汽車號牌以避人耳目，
    造成告訴人財產權益受損及心中憂懼，誠屬不該；惟念及被
    告欲恐嚇取財之金額非鉅，於行使變造汽車號牌後未久即遭
    警查獲，破壞車輛牌照管理之程度尚淺，於偵查中已坦承犯
    行，態度尚佳，兼衡其犯罪之手段、生活狀況、智識程度等
    一切情狀，而量處上開之刑，理由堪稱完備，且依其量刑審
    酌之事項，亦無何違反刑法第57條規定之情事，客觀上並無
    不當之處。又被告上訴狀所載之理由，徒以扣案行動電話非
    犯罪所得提起上訴，惟扣案行動電話係被告所有供恐嚇犯罪
    所用之物，此為被告所自承，並經原審判決論敘甚詳（見原
    判決理由四、），並非認定為被告犯罪所得之物，被告係未
    依卷證資料，憑空指摘，復未就原審判斷及量刑，有如何違
    背經驗、論理法則之處，亦即並未就原審之採證及判斷指出
    判決有何違背法令或不當之處，其上訴即不合法律上之程式
    。
三、再上訴不合法律上之程式之情形，雖依刑事訴訟法第367 條
    但書規定：「但其情形可以補正而未經原審法院命其補正者
    ，審判長應定期先命補正。」，惟該條但書規定係指上訴書
    狀未敘述理由，原審未命補提理由書狀之情形。換言之，應
    認僅於被告或檢察官上訴未敘述理由時，原審法院可命其補
    正，而未經原審法院命其補正，第二審法院審判長始應定期
    間先命補正，苟被告或檢察官提起上訴時，上訴書狀已載理
    由者，即不適用。被告上訴書狀敘述之上訴理由是否具體，
    既非原審法院可命補正之事項，即毋庸先命補正。從而，上
    訴人即被告之上訴理由書狀未敘述具體理由，且於上訴期間
    屆滿後之20日內（即99年2月22日以前），亦未補提上訴具
    體理由，依上開規定，顯屬違背法律上之程式，應由本院依
    同法第367 條前段、第372 條規定，不經言詞辯論判決如主
    文。
中    華    民    國    99    年    4     月    29    日
                  刑事第七庭  審判長法  官 莊飛宗
                                    法  官 謝宏宗
                                    法  官 蔡廣昇
以上正本證明與原本無異。
不得上訴。
中    華    民    國    99    年    4     月    29    日
                                    書記官 曾允志

司法院資訊處製作；財團法人民間司法改革基金會備份。
